臺灣臺南地方法院刑事判決　　　　　　　　　　　　　九十三年度易字第四五三號
　　公　訴　人　臺灣台南地方法院檢察署檢察官
　　被　　　告　丙　○　○
右列被告因恐嚇等案件，經檢察官提起公訴（九十三年度偵字第三七四○號），本院
判決如左：
    主      文
丙○○以加害生命、身體、財產之事，恐嚇他人，致生危害於安全，處有期徒刑陸月
，如易科罰金，以佰元折算壹日。扣案之序號000000000000000號
ＮＯＫＩＡ手機（內插有門號0000000000號ＳＩＭ卡壹張）壹支，沒收之
。
    事      實
一、丙○○於九十三年二月間與女友林素秋因故爭執，林素秋遂離開與丙○○同居之
    苗栗處所，於民國九十三年二月八日，丙○○因認當日林素秋將由新竹搭火車回
    苗栗，故於當日晚上獨自一人至苗栗火車站守候林素秋，然因久候林素秋不至，
    遂返回苗栗縣苗栗市○○街三十三號五樓之居所，恰見電視新聞播報「稻米炸彈
    」之相關新聞，竟因而萌生恐嚇之犯意，先於當日晚上八時六分許，以內插有門
    號0000000000號ＳＩＭ卡之序號000000000000000號
    其所有之ＮＯＫＩＡ手機撥打一○五長途電話查號台，查詢交通部鐵路管理局新
    竹火車站之電話號碼，隨即於當日晚上八時八分許，在前揭居所以上開手機，撥
    打至電話號碼（○三五）二三七四一一號即交通部鐵路管理局新竹火車站第一月
    台值班站長室，然因值班站長無法接聽故該線電話轉至候車室服務台，由該站負
    責站務嚮導工作之運務工乙○○接聽，丙○○於電話接通後即向乙○○偽稱自己
    係新竹刑警隊隊員，並詢問當日七點鐘有那幾班列車至台中後，隨即對之恐嚇稱
    ：新竹至台中之南下列車上可能放有爆裂物等語，致生危害於交通部鐵路管理局
    所運送之旅客生命、身體以及鐵路管理局之財產等安全，乙○○隨即將該事轉通
    報內政部鐵路警察局第一警務段新竹派出所處理，鐵路警察局並因而派員逐一檢
    視南下列車，因而導致列車誤點。嗣經警循電話紀錄查獲上情，並扣得其所有之
    上開行動電話一支。
二、案經內政部警政署鐵路警察局報告臺灣新竹地方法院檢察署呈請臺灣高等法院檢
    察署令轉臺灣台南地方法院檢察署檢察官偵查起訴。
    理      由
一、訊據被告丙○○對於右揭時地，有打電話至交通部鐵路管理局新竹火車站恐嚇稱
    火車上有爆裂物一情坦承不諱，惟否認有何恐嚇他人之犯意。經查：
（一）本案被告丙○○於九十三年二月八日晚上八時六分許，確有以門號00000
      00000號行動電話有之ＮＯＫＩＡ手機撥打一○五長途電話查號台，查詢
      交通部鐵路管理局新竹火車站之電話號碼，隨即於當日晚上八時八分許，在前
      揭居所以上開手機，撥打至電話號碼（○三五）二三七四一一號即交通部鐵路
      管理局新竹火車站第一月台值班站長室，然因值班站長無法接聽故該線電話轉
      至候車室服務台，由該站負責站務嚮導工作之運務工乙○○接聽，丙○○於電
      話中並向乙○○稱火車上有爆裂物等情，業據證人乙○○證稱屬實，復有門號
      0000000000號行動電話通聯紀錄一份在卷可查，以及上開門號行動
      電話手機一具扣案可稽，故上揭被告丙○○打電話向交通部鐵路管理局新竹火
      車站站務人員稱火車上有爆裂物等情，堪以認定。
（二）被告丙○○於警詢時自承：伊係看到電視正在撥報「稻米炸彈」的新聞，才會
      向新竹火車站站務人員謊稱有爆裂物等語（見臺灣新竹地方法院檢察署九十三
      年度偵字第一四一二號偵查卷第五頁）。查「稻米炸彈客」係將無爆炸威力之
      偽裝爆裂物，或是已具爆炸威力之爆裂物，置放於公眾往來密集之處如火車站
      廁所或公園等地，並於爆裂物上張貼其對政府開放稻米進口，因而影響臺灣本
      地農民生計之不滿字眼，以作為其表達抗議政府開放稻米進口政策之手法，而
      該名行為偏激份子之上開舉動，透過媒體之報導，已然造成社會大眾極大之恐
      慌，此為一般社會大眾所周知之事實。本案被告丙○○係因電視撥報「稻米炸
      彈」之相關新聞，而引發其向交通部鐵路管理局新竹火車站佯稱火車上有爆裂
      物之動機，足見被告丙○○的確有藉由社會大眾以及負責鐵路運輸之交通部鐵
      路管理局新竹火車站站務人員乙○○等人，因懼怕「稻米炸彈」可能對生命、
      身體造成危險之不安全感，而以謊稱火車上有爆裂物之方式，對他人為恐嚇行
      為之故意。
（二）另被告丙○○於本院審理時復自承：伊只是想要見到伊女朋友，因為伊不知道
      伊女朋友坐幾點的車子，伊故意要讓火車誤點等語（見本院九十三年七月十六
      日審判筆錄）。由被告丙○○向交通部鐵路管理局新竹火車站站務人員謊稱火
      車上有爆裂物，係為要讓火車誤點之情，足見被告丙○○確有欲藉向站務人員
      乙○○恐嚇在通行之火車有爆裂物等語，使站務人員乙○○以及其他掌管鐵路
      交通運輸安全之人員，產生對公眾交通運輸產生不安全感，因而停駛列車以檢
      查有無爆裂物，達到被告丙○○欲讓火車誤點之目的。且「爆裂物」之物品係
      指一旦爆炸，將對人之生命、身體及財產產生危害，此為眾所皆知之事實，足
      見被告丙○○告知交通部鐵路管理局新竹火車站站務人員乙○○火車上有爆裂
      物等語，係以加害火車上旅客之生命、身體及交通部鐵路管理局財產之情，恐
      嚇他人，自堪認定。
（三）另經交通部鐵路管理局新竹火車站站務人員即證人乙○○於本院審理時證稱：
      「（你覺得他這樣講是要報案還是恐嚇你？）因為白米炸彈客已經紛擾鐵路局
      二年，聽到這個我很緊張，馬上向鐵路局派出所報案。」、「（你是否想到這
      與白米炸彈客有關？）我很緊張，馬上向鐵路局派出所報案。」等語，足見證
      人乙○○確係因被告丙○○以電話告知火車上有爆裂物等語，而聯想被告丙○
      ○所述之情與「稻米炸彈」事件有關，因此認為被告丙○○所稱之情，有加害
      火車上旅客生命、身體及鐵路管理局財產之可能，而影響公眾往來及鐵路局財
      產等安全，故馬上轉知鐵路警察局警員。且本案因被告丙○○之恐嚇電話，鐵
      路警察局警員並因此搜查列車，導致列車運轉誤點等情，有交通部鐵路管理局
      台中火車站運轉員謝錫鈴、員林火車站副站長劉柏州、大甲站副站長嚴周旺等
      人之證述，以及內政部鐵路警察局第一警務段新竹派出所九十三年二月十六日
      職務報告二紙、列車班次誤點列表一紙、鐵路管理局列車到開時刻登記表四份
      等附卷可稽。足證被告丙○○向交通部鐵路管理局新竹火車站站務人員恐嚇稱
      火車上有爆裂物，確係已危害鐵路交通運輸及鐵路財產安全。
（四）綜上所述，本件事證已臻明確，被告之犯行堪以認定，應依法論科。
三、核被告所為，係犯刑法第三百零五條之恐嚇罪。爰審酌被告犯罪之動機及目的僅
    係因為未接獲女友，而欲使火車誤點，即以如此方式危害公眾運輸往來安全，恐
    嚇之手段係以電話告知火車上有爆裂物，其行為影響南北重要交通火車運轉之效
    率，被告僅向站務人員恐嚇火車上有爆裂物，經站務人員告知其應向鐵路警察局
    報案後，被告並未接續恐嚇站務人員要小心點或列車不停止即會發生災害，以及
    犯罪後坦承犯行，態度良好等一切情狀，量處如主文所示之刑，並諭知易科罰金
    之折算標準。公訴意旨雖求處被告有期徒刑九月，惟本院審酌上情，以量處被告
    有期徒刑六月，始與其罪責相當，併此敘明。扣案之內插有門號0000000
    000號ＳＩＭ卡之序號000000000000000號其所有之ＮＯＫＩ
    Ａ手機，，為被告丙○○彥所有供本案恐嚇所用之物，業據被告丙○○供明在卷
    ，爰依刑法第三十八條第一項第二款之規定宣告沒收。
四、公訴意旨另以：被告向交通部鐵路管理局新竹火車站站務人員乙○○偽稱自己係
    新竹刑警隊隊員，涉犯刑法第一百五十九條冒充公務員服章官銜罪嫌等語。按刑
    法第一百五十九條以公然為構成要件之一，所謂公然係指特定或不特定之多數人
    得以共見共聞之狀況而言，本案被告丙○○冒用公務員官銜之行為，係以撥打電
    話告知鐵路管理局新竹火車站之站務人員乙○○，即與使多數人共見聞之公然狀
    況不符，故被告丙○○並不成立該條罪責，該部分原應為無罪之諭知，惟公訴人
    認此部分與前揭論罪科刑部分，有牽連犯之裁判上一罪關係，爰不另為無罪判決
    之諭知。
據上論斷，應依刑事訴訟法第二百九十九條第一項前段，刑法第三百零五條、第四十
一條第一項前段、第三十八條第一項第二款，罰金罰鍰提高標準條例第一條前段、第
二條，判決如主文。
本案經檢察官甲○○到庭執行職務。
中      華      民      國     九十三     年      七      月   三十     日
                                    臺灣臺南地方法院刑事第七庭
                                        審判長法官  鄧  希  賢
                                              法官  陳  金  虎
                                              法官  楊  佳  祥
右正本證明與原本無異。
如不服本判決，應於判決送達後十日內向本院提出上訴狀（應附繕本）。
                                            書記官  顏  惠  華
中      華      民      國     九十三     年      七      月   三十     日
附錄本案論罪科刑法條：
中華民國刑法第三百零五條：
以加害生命、身體、自由、名譽、財產之事，恐嚇他人致生危害於安全者，處二年以
下有期徒刑、拘役或三百元以下罰金。
